【裁判字號】    95,上易,377
【裁判日期】    950831
【裁判案由】    侵占等
【裁判全文】
臺灣高等法院臺南分院刑事判決         95年度上易字第377號
上  訴  人
即  被  告  甲○○
上列上訴人因侵占等案件，不服臺灣臺南地方法院95年度易字第
400號中華民國95年6月6日第一審判決（起訴案號：臺灣臺南地
方法院檢察署九十四年度偵字第一二０五號），提起上訴，本院
判決如下：
    主  文
原判決撤銷。
甲○○連續意圖為自己不法之所有，而侵占對於業務上所持有之
物，處有期徒刑陸月，如易科罰金，以參佰元折算壹日。
    事  實
一、甲○○自九十二年十一月十六日起至九十三年八月十五日止
    ，任職於素享企業有限公司（下簡稱素享公司）擔任專櫃人
    員，負責推銷產品、點收貨物及收取貨款等工作，乃從事業
    務之人，竟基於意圖為自己不法所有之業務侵占及行使業務
    上文書登載不實之概括犯意，趁其需將業務上所收取之貨款
    存入素享公司帳戶後，再傳真該存款憑條給素享公司，以回
    報入帳金額之機會，在上開期間內（一）利用其業務上作成
    且存款完畢之臺南區中小企業銀行之存款憑條，將該存款憑
    條內之「存款現金欄」，予以塗改登載為較高額之金額後，
    再將該不實事項之存款憑條，持以傳真行使回報給素享公司
    作為入帳金額，藉以侵占其向客戶所收取之貨款。（二）重
    覆塗改上開存款憑條內「存款現金欄」之金額，再將該不實
    事項之存款憑條，持以傳真行使回報給素享公司作為入帳金
    額，藉以侵占其向客戶所收取之貨款。依上開方法，其前後
    共侵占業務上持有之款項為新台幣（下同）三十五萬六千五
    百四十四元，足生損害於素享公司。
二、案經素享公司訴由臺南地方法院檢察署檢察官偵查起訴。
    理  由
甲、證據能力部分：
一、按被告以外之人於審判外之陳述，雖不符前四條之規定，而
    經當事人於審判程序同意作為證據，法院審酌該言詞陳述或
    書面陳述作成之情況，認為適當者，亦得為證據。當事人、
    代理人或辯護人於法院調查證據時，知有第一百五十九條第
    一項不得為證據之情形，而未於言詞辯論終結前聲明異議，
    視為有前項之同意，刑事訴訟法第一百五十九條之五定有明
    文。
二、查本件被告犯罪事實之證據方法，詳如起訴書及原審判決書
    所引之證據，詳如：１、自白切結書。２、本票四張。３、
    侵占明細表。４、素享企業有限公司基本資料查詢、存摺交
    易明細表、臺南區中小企業銀行存款憑條、每日業績結算表
    、日報表。５、告訴人代理人鄭正郁之證述等。被告未於言
    詞辯論終結前聲明異議（見本院卷第四０至四一頁），是本
    院審酌該言詞陳述或書面陳述作成時之情況，認為適當，自
    得採為證據，先行明。
乙、實體部分：
一、被告如何以上開偽造、行使明知不實之事項，而登載於其業
    務上作成之文書即存款憑條方式，予以侵占客戶之款項，致
    生損害於告訴人等事實，業據被告於原審、本院於九十五年
    八月十日審理時坦承不諱（見原審卷第十二、二十、二一頁
    、本院卷第二七至二九頁），並據告訴人公司代理人鄭正郁
    於偵查中檢察事務官訊問時，供證稱：公司是請店員將每天
    收入先記在報表上，隔天上班前將前一天之營收匯入公司在
    臺南區中小企業銀行所開立之帳戶，但被告卻是三、四天或
    五、六天去匯一次，且亦未照實將款項全數匯入，而是少匯
    一些錢，然後把存款憑條拿回來之後，再用立可白把上面金
    額塗改，再傳真至公司，嗣後公司發現誤差太大，才去銀行
    查傳票金額，正本被告拿走了，公司是對照銀行的傳票金額
    才發現她有塗改過，被告有承認侵占，金額為三十五萬六千
    五百四十四元等語（見發查偵卷第九、三八頁）；復有被告
    所寫之自白切結書、本票四張、侵占明細表、素享企業有限
    公司基本資料查詢、存摺交易明細表、臺南區中小企業銀行
    存款憑條、每日業績結算表、日報表附卷可按（見發查卷第
    十一至二九一頁）；本件事證已甚明確，雖被告於本院九十
    五年八月二十四日審理時辯稱：上開侵占之金額不是這樣多
    云云，然其又自陳伊提不出任何證據可以證明等語（見本院
    卷第四二頁）；再參之其於原審時明白陳述：伊對公司說伊
    侵占三十五萬六千五百四十四元無意見等語（見原審卷第二
    十一頁），及於原審、本院對告訴人所提出上開物證亦無意
    見（見原審卷第二十頁、本院卷第二九頁）；是被告上開所
    辯尚非可信，其犯行堪以認定。
二、核被告所為，係犯刑法第二百十六條、第二百十五條之行使
    業務上登載不實文書罪及刑法第三百三十六條第二項業務侵
    占罪；其業務登載不實之低度行為，為行使之高度行為所吸
    收，不另論罪。其先後多次行使業務上登載不實文書及業務
    侵占之犯行，時間緊接，犯罪構成要件相同，顯均係基於概
    括之犯意反覆為之，為連續犯，俱應依修正前刑法第五十六
    條之規定，論以一連續行使業務上登載不實文書罪及連續業
    務侵占罪。被告所犯上開二罪間，有方法、目的之牽連關係
    ，為牽連犯，應依修正前刑法第五十五條後段規定，從一重
    之連續業務侵占罪處斷。
三、被告行為後，新刑法於九十五年七月一日施行，已刪除原第
    五十五條後段牽連犯、第五十六條連續犯之規定，並就第五
    十九條酌減其刑之概念加以修正。修正後新刑法既刪除第五
    十五條後段牽連犯、第五十六條連續犯之相關規定，則前開
    數行為，因係屬侵害數個個別不同之法益，自應以數個獨立
    罪刑論處，併合處罰後合併定其應執行刑。是比較新舊法，
    以舊法較有利於被告，是依此次修正之刑法第二條第一條前
    段之規定，依被告行為時之舊法，即修正前之刑法第五十五
    條後段牽連犯、第五十六條連續犯之規定，從一重之連續業
    務侵占罪處斷。
四、原審以被告罪證明確，而予以論罪科刑，固非無見，惟查：
    原審對於被告有明知為不實之事項而登載業務作成文書之概
    括犯意部分，其理由已加說明，事實內卻無此記載，有理由
    失其依據之違法。被告上訴意旨，以原審量刑太重，雖非全
    然無據，理由詳後，惟原判決關於此部分既有可議，應由本
    院予以撤銷改判。
五、查本件自告訴人公司提出告訴起至本院受理時，已逾二年有
    餘，且被告於偵查期間經檢察官通緝到案，於九十四年十月
    二十七日偵查時，被告即向檢察官陳明會與告訴人儘快和解
    （見偵緝卷第十六頁），於九十五年五月二日原審時則供述
    ：素享公司與伊和解之方案，要伊第一個月清償十萬元，伊
    拿不出來等語（見原審卷第十二頁）；迄上訴本院時，於本
    院九十五年八月十日審理時，當庭向本院陳明：因來不及給
    付和解金，所以才沒有成立和解，請求能夠給伊和解的機會
    ，伊需要十天來和解等語，本院乃當庭改期於九十五年八月
    廿四日續行審理，有審理筆錄可按（見本院卷第二九頁），
    然屆期被告仍未與告訴人達成和解。再而被告於九十一年六
    月十七日業已離異，所生長男林佳緯（八十九年七月二十七
    日生），現僅六歲；長女林佳霓（九十年十二月二十七日生
    ），現僅四歲；目前均與被告同戶，且與被告同居生活之母
    翁施玉（四十一年七月二十日生），因右下肢壞死性筋膜炎
    ，目前無法自己行動，需人協助照顧，有被告提出之財團法
    人佛教慈濟綜合醫院大林分院醫療診斷證明書、戶籍謄本、
    離婚協議書、中路村村長證明書附本院卷可稽（見本院卷第
    七至十四頁）；另參之告訴人之代理人鄭正郁於偵查中供述
    ：被告家境不好，目前在新光三越百貨地下一樓賣鞋子等語
    以觀（見發查卷第九頁、第五六五七號偵卷第十四頁）；是
    本院斟酌上情，認以被告目前之經濟狀況，欲其一次還清所
    侵占之款項，似難達成。再刑罰固屬國家對於犯罪之人，以
    剝奪法益之手段，所加之公法之制裁，惟其積極目的，則在
    預防犯人之再犯，故對於初犯，惡性未深，天良未泯者，若
    因偶然觸法，即置諸刑獄，致衍生家庭、社會之問題，自非
    刑罰之目的，是本院斟酌再三，並參酌蒞庭公訴人當庭表示
    ：被告侵占的款項只有三十幾萬元，建議量處六個月有期徒
    刑等語（見本院卷第四三頁），及審酌被告素行、犯罪之動
    機、目的、手段、所生對素享公司之損害等一切情狀，乃量
    處如主文所示之刑，並諭知易科罰金之折算標準，以資懲儆
    ，並期其能與告訴人儘速妥適侵占之款項而達成和解，以補
    償告訴人之損失。
六、又刑法第四十一條第一項前段原規定：「犯最重本刑為五年
    以下有期徒刑以下之刑之罪，而受六個月以下有期徒刑或拘
    役之宣告，因身體、教育、職業、家庭之關係或其他正當事
    由，執行顯有困難者，得以一元以上三元以下折算一日，易
    科罰金」；是被告行為時之易科罰金折算標準，依修正前罰
    金罰鍰提高標準條例第二條前段（現已刪除）規定，就其原
    定數額提高為一百倍折算一日，則本件被告行為時之易科罰
    金折算標準，應以銀元三百元折算一日，經折算為新臺幣後
    ，應以新臺幣九百元折算為一日。惟被告行為後，刑法第四
    十一條第一項前段規定，亦經總統於九十四年二月二日華總
    一義字第０９４０００１４９０１號修正公布，並於九十五
    年七月一日施行，則規定：「犯最重本刑為五年以下有期徒
    刑以下之刑之罪，而受六個月以下有期徒刑或拘役之宣告者
    ，得以新臺幣一千元、二千元或三千元折算一日，易科罰金
    」。比較修正前後之易科罰金折算標準，以九十五年七月一
    日修正公布施行前之規定，較有利於受刑人，則應此次修正
    之刑法第二條第一項前段，適用修正前刑法第四十一條第一
    項前段規定，定其折算標準。
七、末查被告雖過去並無任何犯罪前科，有台灣高等法院被告全
    國前案紀錄表一份可按，然誠如前開所述，被告尚未與告訴
    人達成和解，或支付相當數額之金錢予告訴人，是本院認緩
    刑之宣告並不適當，亦併此敘明。
據上論斷，依刑事訴訟法第三百六十九條第一項前段、第三百六
十四條、第二百九十九條第一項前段、刑法第二條第一項前段、
修正前刑法第四十一條第一項前段、第五十五條、第五十六條、
刑法第三百三十六條第二項、第二百十六條、第二百十五條、罰
金罰鍰提高標準條例第一條前段，第二條，判決如主文。
本案經檢察官劉欽銘到庭執行職務。
中    華    民    國    95    年    8     月    31    日
                  刑事第一庭    審判長法  官  黃崑宗
                                      法  官  蔡長林
                                      法  官  田平安
以上正本證明與原本無異。
不得上訴。
                                      書記官  劉岳文
中    華    民    國    95    年    9     月    4     日
附錄法條：
刑法第三百三十六條第二項：
  對於業務上所持有之物，犯前條第一項之罪者，處六月以上五
  年以下有期徒刑，得併科三千元以下罰金。
刑法第二百十五條：
  從事業務之人，明知為不實之事項，而登載於其業務上作成之
  文書，足以生損害於公眾或他人者，處三年以下有期徒刑、拘
  役或五百元以下罰金。
刑法第二百十六條
  行使第二百十條至第二百十五條之文書者，依偽造、變造文書
  或登載不實事項或使登載不實事項之規定處斷。


司法院資訊處製作；財團法人民間司法改革基金會備份。
